Inventaris van het archief van de Centrale Directie Algemene Zaken en diens taakvoorgangers van het ministerie van Onderwijs en Wetenschappen, (1941) 1950-1987
Nationaal Archief, Den Haag
Ministerie van Onderwijs, Centrale Directie Algemene Zaken en Taakvoorgangers
Onderwijs, CD / DZA / FB
1941-1987
merendeel 1950-1987
O26
0.50 meter; 49 inventarisnummers.
Normale geschreven, getypte en gedrukte documenten. Geen bijzondere handschriften.
Nationaal Archief, Den Haag
Minister van Onderwijs, Kunsten en Wetenschappen, Afdeling Algemeen Secretariaat
Minister van Onderwijs, Kunsten en Wetenschappen, Afdeling Algemene Interne Zaken
Minister van Onderwijs en Wetenschappen, Centrale Directie Algemene Zaken
Het archief bevat stukken betreffende de huisvesting, de materiële zaken, de interne dienst, de postbehandeling en de archieven van het Ministerie bvan Onderwijs (Kunsten) en Wetenschappen.
Archiefvorming
Geschiedenis van de archiefvormer
De voorganger van de Centrale Directie Algemene Zaken (AZ), de Afdeling Algemeen Secretariaat, was onderdeel van het ministerie van Onderwijs, Kunsten en Wetenschappen, sinds de oprichting van dit ministerie op 25 september 1918. De naam van de organisatie veranderde mee met de behoeften van de tijd: Tot 1965 bestond het ministerie van Onderwijs, Kunsten en Wetenschappen (OKW), van 1965 tot 1994 was er sprake van een ministerie van Onderwijs en Wetenschappen (O en W). In 1994 werd dit het ministerie van Onderwijs, Cultuur en Wetenschappen (OC en W), hetgeen het tot 2003 bleef. Vanaf 2007 is ministerie van Onderwijs, Cultuur en Wetenschap (OCW) de benaming van de organisatie.
De voornaamste taken van deze afdeling Algemeen Secretariaat waren de ontvangst van ingekomen stukken, het verzenden van uitgaande stukken, archiefbeheer en het beheren van de huishoudelijke dienst. Na deze eerste jaren van het ministerie werd in de jaren vijftig van de twintigste eeuw de afdeling Algemene Interne Zaken in het leven geroepen. Deze afdeling ging in 1975 over in de Centrale Directie Algemene Zaken. De directie was onderverdeeld in drie afdelingen: de Afdeling Gebouwen en materieel, de Afdeling Registratuur en archieven en de Afdeling tekstverwerking en repografie. Deze afdelingen waren op hun beurt weer onderverdeeld in verscheidene onderafdelingen. Het takenpakket van de directie en taakvoorgangers is door de jaren heen weinig veranderd en richt zich nog altijd voornamelijk op de zorg voor materieel en huishoudelijke zaken, infrastructurele voorzieningen, registratuur, archiefbeheer, reprografie en postbehandeling.
Geschiedenis van het archiefbeheer
Het archief van de Centrale Directie Algemene Zaken heeft verschillende opslaglocaties gekend. Vanaf 1975 stond het archief in het toenmalige gebouw van het ministerie van Onderwijs en Wetenschappen aan het Savorin Lohmanplein te Den Haag. Voordien was het archief in opslag in een dependence van het ministerie aan het Korte Voorhout te Den Haag. In 1968 heeft hier een brand plaatsgevonden waardoor een deel van het archief verloren is gegaan. Vanaf 1983 stond het archief in het hoofdgebouw van het ministerie in Zoetermeer. Met de verhuizing van het ministerie naar de Hoftoren in Den Haag is tevens het archief naar deze locatie overgebracht.
De verwerving van het archief
Het archief is in 2008 door Ministerie van OCW overgebracht naar het Nationaal Archief, krachtens artikel 12 van de Archiefwet 1995.
De verwerving van het archief
Overbrenging van een overheidsarchief
Inhoud en structuur van het archief
01.01.01; 2.14
Inhoud
In het archief bevinden zich bescheiden van de Centrale Directie Algemene Zaken inzake de bedrijfsvoering van het ministerie van Onderwijs, Cultuur en Wetenschap en taakvoorgangers, uit de periode 1950-1987, zoals vernietigingslijsten van archiefbescheiden, reglementen inzake postbehandeling, stukken inzake de nieuwbouw van het ministerie in Zoetermeer, alsmede kamervragen en notulen van stafbesprekingen.
Selectie en vernietiging
Het archief is compleet in die zin dat er zich op geen andere plaats nog dossiers bevinden die onder het archief van de Centrale Directie Algemene Zaken vallen. Voor overbrenging naar PWAA te Rotterdam zijn enige archiefbescheiden ter vernietiging op het ministerie achtergebleven. Het aantal meters van het archief van de Centrale Directie Algemene Zaken, dat door PWAA in Rotterdam is geselecteerd, betrof 4,875 meter. Het te bewaren deel van het archief van de Centrale Directie Algemene Zaken betreft 11 dozen (1,375)
Het archief is geselecteerd op te bewaren en te vernietigen stukken aan de hand van de volgende basisselectiedocumenten:
45 Rijkshuisvesting vanaf 1945 (Stcrt. 2007/142),
143 Organisatie van de Rijksoverheid, 1945-1999 (Stcrt. 2005/245),
72 Overheidspersoneel - Arbeidsverhoudingen (Stcrt. 2001/200),
75 Overheidspersoneel en Formatiebeleid (Stcrt.2001),
46 Voorlichting van de Rijksoverheid 1945- (Stcrt. 2007),
125 Cultuurbeheer 1945-2000 (Stcrt. 2003) en
15 Rijksbegroting 1945-1993 (Stcrt. 2005/62).
Slechts een klein deel van het archief kwam voor bewaring in aanmerking. Bewaard zijn de stukken die inzicht geven de taken van de directie en de interne bedrijfsvoering van het Ministerie. Stukken die zijn aangemerkt als te vernietigen waren onder andere ter kennisgeving toegestuurde documenten, documenten inzake administratieve ondersteuning en offertes voor de aanschaf van (kantoor)materieel.
Aanvullingen
Voor dit archief worden geen aanvullingen verwacht
Ordening van het archief
Voor de bewerking was het archief niet op een heldere, eenduidige wijze geordend. De dossiers bevatten nummers die correspondeerden met de nummers op de dozen, evenals hoofd- en hulpcodes. Veel dozen bevatten ook losse stukken zonder ordening. Gezien deze minimale ordening en de aard van het archief zijn de archiefbescheiden na selectie opgedeeld in twee hoofdcategorieën: stukken van algemene aard en stukken van bijzondere aard. De stukken die betrekking hebben op de organisatie van de Directie zijn bewaard onder de rubriek stukken van algemene aard. De stukken die betrekking hebben op de taken van de directie zijn beschreven onder de categorie stukken van bijzondere aard, verdeeld naar de diverse taken van de Centrale Directie Algemene Zaken.
Aanwijzingen voor de gebruiker
Openbaarheidsbeperkingen
Volledig openbaar.
Materiële beperkingen
Aanvraaginstructie
Openbare archiefstukken kunnen online worden aangevraagd en gereserveerd. U kunt dit ook via de terminals in de studiezaal van het Nationaal Archief doen. Om te kunnen reserveren dient u de volgende stappen te volgen:
U maakt een profiel aan op www.gahetna.nl, en logt vervolgens in
Via de archiefinventaris (alleen de beschrijvingen met rode nummers) selecteert u het gewenste archiefstuk door op de knop 'Reserveren' te klikken
In het volgende scherm geeft u aan op welke dag u het archiefstuk wilt inzien
Indien u zich bevindt in de studiezaal en een tafelnummer heeft ontvangen kunt u dit nummer vermelden. Als u geen tafelnummer heeft kunt u tafelnummer 777 laten staan
Vervolgens bevestigt u uw reservering door deze te versturen.
Verwant materiaal
Beschikbaarheid van kopieën
Beschrijving van de series en archiefbestanddelen
- Stukken van algemene aard, 1.
  - Bekendmaking van het departement voor Opvoeding, Wetenschap en Cultuurbescherming inzake een verbod op het gebruiken van namen van levende leden van het Huis van Oranje-Nassau door oecomenische en niet-oecomenische verenigingen en stichtingen, openbare en particuliere instellingen en inrichtingen, alsmede in firmanamen en als aanduiding van een handelsartikel, 1941; 1; 1 stuk
  - Notulen overleg pSG en AIZ, 1.1.
    - Notulen van de stafbespreking tussen de plaatsvervangend Secretaris-Generaal en de afdeling Algemene Interne Zaken (AIZ), 1973-1978; 2-6; 5 omslagen
      Stukken over 1977 niet aangetroffen
      5.143-0145-01 Vakminister
      - 1973, 2
      - 1974, 3
      - 1975, 4
      - 1976, 5
      - 1978, 6
- Stukken van bijzondere aard, 2.
  - Kamervragen, 2.1.
    - Kamervragen inzake uitlatingen van de Algemeen Rijksarchivaris in de Haagsche Courant inzake de arbeidssfeer bij het Rijksarchief en de organisatie van het archiefwezen, 1968-1983; 7; 1 omslag
      5.045-0002-01 Vakminister
    - Kamervragen inzake het beschikbaar stellen van een lijst van Nederlandse schooladressen aan een uitgeverij en de toegankelijkheid van lijsten van Nederlandse schooladressen in het algemeen, alsmede over het verbeteren van de procedure voor voortgangscontroles van toezeggingen van bewindslieden aan het parlement, 1973-1976; 8; 1 omslag
    - Kamervragen inzake de huisvesting en de bezetting van het departement van Onderwijs en Wetenschappen, 1974-1979; 9; 1 omslag
  - Stukken inzake de interne organisatie, 2.2.
    - Nota 'Samenstelling en de taken van de directie van Algemene Zaken', alsmede een organigram van de directie, 1972-1980; 10; 1 omslag
      5.075-0014-01 Vakminister
    - Rapport en correspondentie inzake het kantinewezen in de Rijksdienst, 1968-1983; 11; 1 omslag
      5.143-0033-01 Vakminister
    - Rapport van de commissie Biesheuvel inzake openheid van bestuur en overheidsvoorlichting, alsmede stukken inzake de consequenties van het rapport voor het ministerie van Onderwijs en Wetenschappen, 1970-1980; 12; 1 omslag
      5.046-0010-01 Commissie-Biesheuvel
    - Rapport 'Herstructurering ministerie van Onderwijs en Wetenschappen' en bijgaande aanbiedingsbrieven, 1971-1975; 13; 1 omslag
    - Het wijzigen van de organisatiebeschikking van het ministerie van Onderwijs en Wetenschap, 1973-1977; 14; 1 omslag
      5.143-0001-01 Minister-president / minister van Algemene Zaken
  - Huisvesting, inrichting en installaties, 2.3.
    - Programma's van eisen voor de nieuwbouw van gebouwen ten behoeve van het Gemeenschappelijk Administratiekantoor, het ministerie van Buitenlandse Zaken, alsmede van andere diverse rijksdiensten, 1961-1974; 15; 1 omslag
      5.045-0065-01 Vakminister
    - Notities inzake de toekomstige huisvesting van het ministerie, 1967-1973; 16; 1 omslag
      5.045-0001-01 Vakminister
    - Programma's van eisen van de nieuw te bouwen en in te richten kantooretages van toren III te Groningen ten behoeve van de hoofdafdeling Rijksstudietoelagen van het Ministerie, 1971-1975; 17; 1 omslag
    - Inventarisatie van kunstvoorwerpen van het Ministerie, 1971-1979; 18; 1 omslag
      5.045-0012-01 Minister van VROM
    - Projectgroep Nieuwbouw Zoetermeer, ten behoeve van de bouw van een nieuw ministerie, 1973-1979; 19-25; 7 omslagen
      - Het instellingsbesluit van de Projectgroep Nieuwbouw Zoetermeer van 4 april 1973, nr. AIZ48938 1973, 19
      - Notulen, agenda's en bijlagen van de Projectgroep Nieuwbouw Zoetermeer 1973-1976, 20
      - Programma's van eisen voor de inrichting van de werkruimten ten behoeve van de directie Voorlichting van de nieuwbouw Zoetermeer 1973-1976, 21
      - Structuurplan Projectgroep Nieuwbouw Zoetermeer 1974-1975, 22
      - Het voorlopig ontwerp van de nieuwbouw in Zoetermeer 1974-1977, 23
      - Bouwtekeningen Nieuwbouw Zoetermeer 1978-1979, 24
      - Programma van eisen voor de nieuwbouw van het ministerie van Onderwijs en Wetenschappen te Zoetermeer 1975-1979, 25
  - Archiefbeheer, 2.4.
    - Vernietigingslijsten van diverse organisatieonderdelen van het ministerie van Onderwijs en Wetenschappen, 1951-1978; 26-46; 20 omslagen en 1 pak
      5.125-0365-01 Minister van Cultuur
      - Vernietigingslijst van het Rijksscholentoezicht Lager Onderwijs 1963, 26; 1 omslag
      - Vernietigingslijst van gemeente-archieven dagtekende na 1850 1978, 27
      - Vernietigingslijsten van de Directie Beroepsonderwijs en Vormingswerk, directie Bouwzaken Onderwijs en Centraal Bureau Aanmelding en Plaatsing 1970, 28
      - Vernietigingslijst van de Rijksinspectie van het Nijverheidsonderwijs 1951, 29
      - Vernietigingslijsten van de Rijksinspecties Rijksschooltoezicht Kleuter- en Lager onderwijs 1958, 30
      - Vernietigingslijst van de afdeling Nijverheidsonderwijs 1958, 31
      - Vernietigingslijst van de afdeling Voorbereidend Hoger en Middelbaar Onderwijs 1957, 32
      - Vernietigingslijst van de Rijksinspectie belast met het toezicht op scholen voor Voorbereidend Wetenschappelijk Onderwijs 1977, 33
      - Vernietigingslijst van de Rijksscholen voor het Voortgezet Onderwijs, deel I 1961, 34; 1 pak
      - Vernietigingslijst van de Rijksscholen voor het Voortgezet Onderwijs, deel II 1963, 35
      - Vernietigingslijst van de onderwijsinstelling Sant Ansfried 1970, 36
      - Vernietigingslijsten van de Afdeling Onderwijs en Vorming Werkende Jongeren 1977, 37
      - Vernietigingslijst van de Hoofdafdeling Rijksstudietoeslagen 1977, 38
      - Vernietigingslijst van de afdeling Rechtspositie Onderwijs 1971, 39
      - Vernietigingslijst van de hoofdafdeling Personeelszaken en Financien en Comptabiliteit 1972, 40
      - Vernietigingslijst van de directie Her- en Bijscholing Docenten 1974, 41
      - Vernietigingslijst van de Rijksinspectie, belast met het toezicht op de scholen en cursussen, ressorterende onder de afdeling Leerlingwezen van de directie Onderwijs en Vorming Werkende Jongeren (OVWJ) 1977, 42
      - Vernietigingslijst van de Rijksinspectie Voorbereidend Hoger Middelbaar Onderwijs 1976, 43
      - Vernietigingslijst van de Rijksscholen voor Voortgezet Onderwijs 1972-1974, 44
      - Vernietigingslijst van de Inspectie BVO-TBO 1973, 45
      - Vernietigingslijst van het Kleuter- en Basisonderwijs 1975-1976, 46
    - Rapporten inzake de behandeling van archiefstukken, de werkwijzen bureau inkomende post en de voorbereiding van de handleiding post- en archiefzaken, 1956-1975; 47; 1 omslag
      5.125-0010-01 Minister van Cultuur
  - Postbehandeling, tekstverwerking en repografie, 2.5.
    - Rapporten van enige organisatieonderzoeken naar de Centrale Directie Algemene Zaken, onder meer inzake het 'Onderzoek uitgaande post' en het kantinebeheer, 1974; 48; 1 omslag
      5.143-0353-01 Vakminister
    - Agenda's en notulen van de redactieraad van het tijdschrift O+W Visie, alsmede O+W Visie jaargang 14, nr. 130 tot en met nr. 132, 1974-1985; 49; 1 omslag
      5.046-0204-01 Vakminister